臺灣高雄地方法院刑事判決　　　　　　　100年度易字第761號
公　訴　人　臺灣高雄地方法院檢察署檢察官
被　　　告　蔡志賢
　　　　　　蔡志鴻
上列被告因竊盜案件，經檢察官提起公訴（100 年度偵字第1366
1 號），本院判決如下：
    主  文
蔡志賢共同犯侵入住宅竊盜罪，累犯，處有期徒刑捌月。
蔡志鴻共同犯侵入住宅竊盜罪，累犯，處有期徒刑柒月。
    事  實
一、蔡志賢前因違反毒品危害防制條例案件，經法院判處有期徒
    刑1 年3 月，減為有期徒刑7 月15日，因違反毒品危害防制
    條例案件，經法院判處有期徒刑4 月，減為有期徒刑2 月，
    定執行刑為有期徒刑9 月，又因違反毒品危害防制條例案件
    ，經法院判處有期徒刑6 月，因竊盜案件，經法院判處有期
    徒刑8 月，定執行刑為有期徒刑1 年，再因違反毒品危害防
    制條例案件，經法院判處有期徒刑6 月，因竊盜案件經法院
    判處有期徒刑6 月，減為有期徒刑3 月，因竊盜案件經法院
    判處有期徒刑9 月，定執行刑有期徒刑1 年4 月，上開所定
    應執行之刑接續執行，於民國99年10月9 日因縮刑期滿而執
    行完畢。蔡志鴻前因違反懲治盜匪條例案件，經法院判處有
    期徒刑8 年，又因竊盜案件，被判處有期徒刑7 月，減為有
    期徒刑3 月15日，定應執行刑為有期徒刑8 年3 月，於96年
    5 月21日因縮短刑期假釋出監，假釋期間付保護管束，於97
    年4 月23日保護管束期滿，假釋未經撤銷而視為執行完畢。
    詎2 人仍不知悔改，共同基於為自己不法所有之意圖及竊取
    他人動產之犯意聯絡，於100 年4 月28日凌晨0 時15分許，
    由蔡志賢駕駛車牌號碼4882-ZX 號自用小客車（下稱系爭車
    輛），搭載蔡志鴻及不知情之胡佳琪（業經檢察官以100 年
    度偵字第13661 號為不起訴處分），至位於高雄市苓雅區○
    ○○路63號有人作為住宅使用，且可經由無管制電梯、樓梯
    直接通往樓上住宅之亞太投資廣場地下室停車場內，由蔡志
    鴻將如附表一編號1 至2 號所示之電纜線3 條，分次自高壓
    機房搬運至系爭車輛停放處旁之地上，再由蔡志賢將上開電
    纜線搬運至系爭車輛之後行李廂，於已將編號2 號2 條電纜
    線完全置放於後行李廂，而編號1 號之該條電纜線亦已部分
    置放於後行李廂（部分仍在地上，未完全置放於後車廂），
    上開電纜線均已在其等管領下之際，為警發覺而查獲，並扣
    得上開電纜線，及如附表一編號3 號所示之電纜線3 條、如
    附表二所示之物。
二、案經高雄市政府警察局苓雅分局移請臺灣高雄地方法院檢察
    署檢察官偵查起訴。
    理  由
一、證據能力之判斷：
    被告蔡志賢、蔡志鴻於本院行準備程序時，就起訴意旨所引
    用各項證據（含傳聞證據、非傳聞證據及符合法定傳聞法則
    例外之證據），均表示對證據能力沒有意見（詳本院卷第46
    頁），且於本院言詞辯論終結前，對於卷附具有傳聞證據性
    質之證據，均已知其情，而未聲明異議，本院認該等傳聞證
    據作成時之狀況，並無任何違法取證之不適當情形，以之作
    為證據使用均屬適當，自得採為認定事實之證據。
二、事實之認定：
  (一)訊據被告蔡志賢、蔡志鴻對上開犯罪事實，除如何竊取部分
    外均坦承不諱，所承部分核與證人即被告蔡志鴻女友胡佳琪
    所證駕車至亞太投資廣場及被警查獲情形（詳警卷第13至16
    頁），證人即亞太投資廣場總幹事邱進榮所證該公寓大廈之
    使用情形、地下停車場與樓上區分所有建物連接狀況，及該
    公寓大廈之失竊情形（詳本院卷第119 至122 頁），證人即
    查獲員警吳秉翰所證本件竊案之查獲情形（詳本院卷第113
    至119 頁），大致相符，且有扣押筆錄1 份、現場蒐證相片
    7 張、贓物認領保管單1 張附卷可稽（詳警卷第21至25頁、
    第27至30頁、第32頁），所承及所證均堪信為真實，則依被
    告蔡志賢、蔡志鴻所承、上開證人所證，及上開證據所示，
    被告蔡志賢、蔡志鴻確有如事實欄所載除如何竊取部分外之
    犯行，應可認定。
  (二)被告蔡志鴻雖辯稱共同被告蔡志賢要求伊前往搭載時，係告
    知前往尋找友人，車行至亞太投資廣場地下停車場時，共同
    被告蔡志賢要求伊搬運電纜線，伊將電纜線搬出來後，曾詢
    問電纜線為何人所有，共同被告蔡志賢告知「不知道」後，
    伊即回稱「我不搬了」，並將電纜線丟在高壓機房鐵門旁之
    地上云云。惟查，被告蔡志鴻於查獲當天警詢時係供稱略以
    ：系爭車輛停好後，蔡志賢即叫伊將高壓電箱之電纜線搬到
    車旁，之後蔡志賢即將電纜線丟到車上，在丟第3 條時，警
    方就大喊別動…蔡志賢要伊搬電纜線時雖有懷疑，質問電纜
    線從何而來，但蔡志賢叫伊不要問那麼多等語（詳警卷第8
    至9頁 ），同日檢察官訊問時亦供稱略以：蔡志賢要伊搬電
    纜線後，伊即與蔡志賢共同將電纜線搬入系爭車輛等語（詳
    偵查卷第13頁），而證人即共同被告蔡志賢於查獲當天在警
    詢及檢察官訊問時所證略以：伊將系爭車輛停妥後，叫蔡志
    鴻幫忙搬運電纜線，伊與蔡志鴻一起將電纜線搬到系爭車輛
    ，在搬運過程中，警方即到場將伊等逮捕等語（詳警卷第4
    至5頁 、偵查卷第9 頁），綜上，依查獲當天被告蔡志鴻於
    警詢時之所供，雖曾述及對電纜線為何人所有曾有懷疑，但
    被告蔡志鴻於該次供述及嗣後同日之檢察官訊問時，並未表
    示因懷疑而違反共同被告蔡志賢之指示，逕將已搬運之電纜
    線丟於高壓機房鐵門旁，或有其他中止竊盜犯行之具體行為
    ，而係供稱在搬運過程即被警方查獲，核與證人即共同被告
    蔡志賢所證，伊與被告蔡志鴻共同搬運電纜線被警查獲，而
    未提及被告蔡志鴻曾中止犯行之情形相符，被告蔡志鴻於本
    件竊盜過程中，如有中止犯行之情形，在警詢及檢察官訊問
    時，自當予以說明，而證人即共同被告蔡志賢為被告蔡志鴻
    之兄，與被告蔡志鴻手足情深，亦無隱匿中止之情而不陳述
    之可能，其等2 人於被查獲當天警詢、檢察官訊問時，既未
    陳述被告蔡志鴻有何中止竊盜犯行之情形，則被告蔡志鴻於
    本院審理時所為上開得知電纜線不知何人所有後，將之丟棄
    在高壓機房鐵門旁之所辯，即難認與事實相符，證人即共同
    被告蔡志賢於本院所為相仿之證述，應認屬迴護之詞，同無
    足取，是被告蔡志鴻上開所辯自不足採，本件應認係被告蔡
    志賢、蔡志鴻共同將電纜線搬運至系爭車輛之後行李廂，被
    告蔡志鴻並未在搬運過程中止竊盜犯行之事實，應可認定。
  (三)公訴意旨雖認被告蔡志賢、蔡志鴻2 人，共同為本件竊取電
    纜線之犯行時，曾攜帶如附表二編號5 至10號所示小刀、電
    纜剪、扳手、鐵剪、鐵鉤等客觀上足以對人之生命、身體安
    全構成威脅之兇器，並以上開兇器將如附表一所示電纜線剪
    下後行竊，因認其等2 人涉犯刑法第321 條第1 項第3 款之
    攜帶兇器竊盜罪。而訊據被告蔡志賢、蔡志鴻2 人，堅決否
    認如附表二所示物品為其等所有及攜帶至本件竊案現場，亦
    否認以上開工具將電纜線剪下以行竊，並否認竊取如附表一
    編號3 號所示電纜線3 條，辯稱僅將置於地上如附表一編號
    1 至2 號所示3 條電纜線搬至系爭車輛，並未以上開工具剪
    斷電纜線，如附表一編號3 號之3 條電纜線係被查獲後，警
    方自高壓機房地上所搬出，非其等所竊等語。經查：
  1.本件警方在竊盜現場查扣包含小刀、電纜剪、扳手、鐵剪、
    鐵鉤等之如附表二編號5 至10號所示物品之事實，業據證人
    吳秉翰證述在卷（詳本院卷第117 至118 頁），並有扣押筆
    錄1 份及現場蒐證相片3 張附卷可稽（詳警卷第21至25頁、
    第27頁上方、第28頁下方、第30頁），應可認定。
  2.依證人邱進榮證稱略以：如附表一所示電纜線原鋪設在地下
    室之高壓機房，為該公寓大廈所有，但因高壓機房已久未使
    用，之前很少進入該機房，約案發前2 日左右，發現該機房
    門外之鐵絲網被剪壞，裡面有零星電纜線被剪之痕跡，該公
    寓大廈即通報派出所，並保持現狀沒有動，發現當時現場有
    少部分被剪下之電纜線，附近廢棄車輛之後車廂亦有發現工
    具，發現之工具非該公寓大廈所有，伊懷疑係竊賊所留下等
    語（詳本院卷第120 至122 頁），且依證人吳秉翰證稱略以
    ：伊等到達現場時，僅發現胡家琪在系爭車輛上，係搜索現
    場後始查獲蔡志賢、蔡志鴻等語（詳本院卷第114 頁），依
    上開證述內容，亞太投資廣場地下停車場之高壓機房，在案
    發前2 天既已有電纜線被剪下而遺留現場之情形，且警方查
    獲本案時，亦未發現被告2 人有持工具剪斷電纜線之情形，
    此外亦查無其他證據可資證明被告2 人有持工具剪斷電纜線
    之情形，則公訴意旨認被告2 人持如附表二編號5 至10號所
    示小刀、電纜剪、扳手、鐵剪、鐵鉤剪斷電纜線以行竊，自
    屬無法證明，被告2 人辯稱僅搬運原已剪斷而置於地上之電
    纜線，難認與事實不符，尚可採信，是本件應認被告2 人僅
    係行竊原已剪斷置於高壓機房地上之電纜線，而未以工具將
    電纜線剪斷。
  3.依證人吳秉翰證稱略以：將蔡志賢、蔡志鴻、胡佳琪控制後
    ，在高壓機房檢查時，有發現一些工具遺留在地上，在機房
    上方電纜箱中也有發現一些工具，因而予以查扣等語（詳本
    院卷第115 頁），又依證人邱進榮證稱略以：於發現高壓機
    房電纜線有被剪斷之情形後，在附近之廢棄車輛後車廂亦發
    現疑似竊賊所留下之工具等語（詳本院卷第122 頁），顯見
    案發之亞太投資廣場地下停車場，除高壓機房有如附表二編
    號5 至10號所示適於行竊之工具外，在附近廢棄車輛之後車
    廂亦有其他工具，該地下室可謂多處可見適於行竊之工具，
    而如上所述，本件被告2 人既僅係行竊原已剪斷置於地上之
    電纜線，無法認定被告2 人有以工具將電纜線剪斷之行為，
    且如證人吳秉翰所證，查獲當時亦未發現被告2 人持有如附
    表二編號5 至10號所示之小刀、電纜剪、扳手、鐵剪、鐵鉤
    等工具，則公訴意旨認上開工具為客觀上可對人生命、身體
    安全構成威脅之兇器固非無據，但認被告2 人攜帶上開兇器
    為本件行竊電纜之犯行，則屬尚無法證明，被告辯稱未攜帶
    如附表二編號5 至10號所示之小刀、電纜剪、扳手、鐵剪、
    鐵鉤等工具為本件竊盜犯行，難認與事實不符，亦可採信，
    是本件應認被告2 人並未攜帶兇器行竊。
  4.依證人吳秉翰證稱略以：查獲蔡志賢、蔡志鴻，將其等2 人
    逮捕上銬後，經詢問證實系爭車輛為其等所駕後，在該車後
    行李廂發現3 條電纜線纏繞在一起，其中較短2 條已經在車
    上，較長的1 條一半已經上車，一半還在地上，高壓機房另
    發現3 條較短之電纜線等語（詳本院卷第114 頁），而本件
    在案發現場查扣如附表一所示之電纜線，其中編號3 號之3
    條長度均僅2 公尺較短，編號2 號2 條長度6 公尺較長，編
    號1 號1 條長度10公尺最長，有扣押筆錄1 份及現場蒐證相
    片4 張附卷可稽（詳警卷第21至25頁、第27至28頁），依上
    開查獲當時之證述內容，足見當時被告2 人已將如附表一編
    號1 號、2 號所示電纜線搬運至系爭車輛後行李廂（編號1
    號之電纜線尚有部分未搬入車上），而編號3 號之電纜線3
    條則仍置於高壓機房，而依上開證人邱進榮所證，上開電纜
    線既原置於高壓機房地上，則被告2 人辯稱僅竊得如附表一
    編號1 號、2 號所示3 條電纜線，未竊得同附表編號3 號所
    示3 條電纜線，即與事實相符，公訴意旨認被告2 人除已竊
    得如附表一編號1 號、2 號所示3 條電纜線外，亦已竊得同
    附表編號3 號所示3 條電纜線，亦有誤解。
  (四)綜上所述，被告蔡志賢、蔡志鴻確有如事實欄所載之犯行，
    應可認定。
三、論罪科刑：
  (一)按刑法第321 條第1 項第1 款之夜間侵入住宅竊盜罪，其所
    謂「住宅」，乃指人類日常居住之場所而言，公寓亦屬之；
    至公寓樓下之「樓梯間」，雖僅供各住戶出入通行，然就公
    寓之整體而言，該樓梯間為該公寓之一部分，而與該公寓有
    密切不可分之關係，故於夜間侵入公寓樓下之樓梯間竊盜，
    難謂無同時妨害居住安全之情形，自應成立刑法第321 條第
    1 項第1 款於夜間侵入住宅竊盜罪，此有最高法院76年台上
    字第2972號判例可資參照。而本件亞太投資廣場為住商混合
    之公寓大廈，地下室停車場部分停車位供住戶使用，部分停
    車位供洽公客人使用，地下停車場有未予管制之樓梯、電梯
    可向上通往住宅之事實，業據證人邱進榮證述在卷，有筆錄
    附卷可稽（詳本院卷第119 至120 頁），該公寓大廈之地下
    停車場既含住戶之停車位，而依現今之生活型態及公寓大廈
    之設計，停車位與供作住宅使用之區分所有建物，在作為住
    宅使用之功能上已屬密不可分，自應認停車位已屬區分所有
    建物住宅之一部分，則本件被告2 人駕車至亞太投資廣場地
    下停車場行竊之犯行，當屬侵入住宅行竊。另依證人吳秉翰
    證稱略以：如附表一所示之電纜線6 條，即使其中最長最重
    之編號1 號該條電纜線，僅需纏好，1 人即可獨立搬運等語
    （詳本院卷第114 至115 頁），且依現場蒐證相片所示，如
    附表一編號1 號所示之電纜線雖有部分仍未置入系爭車輛之
    後行李廂，但該電纜線已用膠布捆綁，依上開證人所證，當
    為被告蔡志賢、蔡志鴻任1 人所得獨立搬運，而該電纜線既
    已自高壓機房搬運至系爭車輛後方，且部分已置放於被告2
    人用以行竊之系爭車輛後行李廂，自應認已在被告蔡志賢、
    蔡志鴻之管領下，該部分自屬竊盜既遂。
  (二)核被告蔡志賢、蔡志鴻所為，均係犯刑法第321 條第1 項第
    1 款之侵入住宅竊盜罪。其等就本件竊盜犯行間，有犯意聯
    絡及行為分擔，應成立共同正犯。其等分次搬運竊取如附表
    一編號1 號、2 號3 條電纜線之所為，係基於同一犯意，利
    用相同之機會接續為之，為接續犯，應論以一罪。其等有如
    事實欄所載之犯罪、定執行刑及執行之事實，有臺灣高等法
    院被告前案紀錄表附卷可稽（詳本院卷第137 至151 頁），
    於受徒刑之執行完畢後，5 年以內故意再犯本件有期徒刑以
    上之罪，均為累犯，應依法加重其刑。如上所述，被告2 人
    並未攜帶如附表一編號5 至10號所示之小刀、電纜剪、扳手
    、鐵剪、鐵鉤等兇器為本件竊盜犯行，公訴意旨認被告2 人
    係犯刑法第321 條第1 項第3 款之攜帶兇器竊盜罪，雖有誤
    解，但竊盜之基本事實既屬同一，且業經本院告知可能變更
    起訴法條為同法第321 條第1 項第1 款之侵入住宅竊盜罪（
    詳本院卷第129 頁），使被告2 人可就此部分為充分之答辯
    ，依刑事訴訟法第300 條規定，自可逕予變更檢察官所引應
    適用之法條而為判決。又公訴意旨認被告2 人除竊取如附表
    一編號1 號、2 號所示3 條電纜線外，另竊取如附表一編號
    3 號所示3 條電纜線部分，雖亦有誤解，但既認被告2 人此
    部分行為如成立犯罪，與上開起訴認定有罪之侵入住宅竊盜
    部分，屬接續犯之實質上一罪關係，爰不另為無罪之諭知。
    審酌被告2 人不循正當方式取得財物，而以侵害他人財產權
    之方式滿足個人所需，破壞社會治安，所為實不足取，且其
    等前均有多次犯罪紀錄，素行均不佳，但被告蔡志賢對其本
    身之犯行均坦承不諱（否認部分僅涉被告蔡志鴻參與程度）
    ，被告蔡志鴻對參與之程度雖未完全坦承，但已承認有侵入
    住宅竊盜之犯行，犯後態度均佳，所竊得如附表一編號1 號
    、2 號所示之3 條電纜線價值約新台幣30,800元，業據證人
    邱進榮證述在卷（詳本院卷第19頁【1,400 ×《10＋6 ＋6
    》＝30,800】），上開竊得之電纜線已與同附表編號3 號所
    示3 條電纜線，一併發還被害人，有贓物認領保管單1 張附
    卷可按（詳警卷第32頁），被告蔡志賢為本件竊案之主謀，
    被告蔡志鴻係跟隨被告蔡志賢行竊，所擔任之角色較為次要
    等一切情狀，分別量處如主文所示之刑。
  (三)如前所述，扣案如附表二編號5 號至10號所示小刀、電纜剪
    、扳手、鐵剪、鐵鉤等物，非被告蔡志賢、蔡志鴻攜帶用以
    剪斷電纜線之工具，且無證據可資證明同附表編號1 至4號
    所示扣案之背包、塑膠布袋、手套、鐵鎚與本件竊盜犯行有
    關連，另亦無證據可證明如附表二編號1 至10號所示物品為
    被告蔡志賢、蔡志鴻所有，本院自無庸就上開扣案物品宣告
    沒收，公訴意旨認上開物品均為供被告蔡志賢、蔡志鴻本件
    犯罪所用之物，應予宣告沒收，亦有誤解，併予敘明。
據上論斷，應依刑事訴訟法第299 條第1 項前段、第300 條，刑
法第28條、第321 條第1 項第1 款、第47條第1 項，判決如主文
。
本案經檢察官魏豪勇到庭執行職務。
中    華    民    國  100     年    7     月    18    日
                  刑事第六庭    法  官  鄭峻明
以上正本證明與原本無異。
如不服本判決應於收受判決後10日內向本院提出上訴書狀，並應
敘述具體理由。其未敘述上訴理由者，應於上訴期間屆滿後20日
內向本院補提理由書(均須按他造當事人之人數附繕本)「切勿逕
送上級法院」。
中    華    民    國  100     年    7     月    18    日
                                書記官  吳韻芳
附錄論罪科刑法條：
刑法第321條
犯竊盜罪而有下列情形之一者，處6 月以上、5 年以下有期徒刑
，得併科新台幣10萬元以下罰金：
一、侵入住宅或有人居住之建築物、船艦或隱匿其內而犯之者。
二、毀越門扇、牆垣或其他安全設備而犯之者。
三、攜帶兇器而犯之者。
四、結夥三人以上而犯之者。
五、乘火災、水災或其他災害之際而犯之者。
六、在車站、埠頭、航空站或其他供水、陸、空公眾運輸之舟、
    車、航空機內而犯之者。
前項之未遂犯罰之。
附表一：
┌──┬─────┬────┬───┐
│編號│直徑      │長度    │數量  │
├──┼─────┼────┼───┤
│1   │32.5公釐  │10公尺  │1 條  │
├──┼─────┼────┼───┤
│2   │32.5公釐  │6 公尺  │2 條  │
├──┼─────┼────┼───┤
│3   │20.0公釐  │2 公尺  │3 條  │
├──┴─────┴────┴───┤
│合計：編號1 至2 號價值約新台幣30,8│
│      00元，編號1 至3 號價值約新台│
│      幣33,800元。                │
└─────────────────┘
附表二：
┌──┬─────┬────────┐
│編號│品名      │數量            │
├──┼─────┼────────┤
│1   │背包      │1 個            │
├──┼─────┼────────┤
│2   │塑膠布袋  │6 個            │
├──┼─────┼────────┤
│3   │手套      │1 付            │
├──┼─────┼────────┤
│4   │鐵鎚      │1 支            │
├──┼─────┼────────┤
│5   │小刀      │1 支            │
├──┼─────┼────────┤
│6   │電纜剪    │1 支            │
├──┼─────┼────────┤
│7   │扳手      │2 支            │
├──┼─────┼────────┤
│8   │活動扳手  │1 支            │
├──┼─────┼────────┤
│9   │鐵剪      │1 支            │
├──┼─────┼────────┤
│10  │鐵鉤      │1 支            │
└──┴─────┴────────┘